【裁判字號】    91,訴,385
【裁判日期】    921015
【裁判案由】    證券交易法
【裁判全文】
臺灣臺北地方法院刑事判決                          九十一年度訴字第三八五號
    公  訴  人  臺灣臺北地方法院檢察署檢察官
    被      告  乙○○  男  四.
                庚○○  男  四.
                戊○○
    右三人共同
    選任辯護人  鍾永盛律師
                邱  鴻律師
    被      告  癸○○  男  四.
    選任辯護人  吳信吉律師
    被      告  甲○○  男  五.
                己○○
    右二人共同
    選任辯護人  王聰明律師
    被      告  丁○○  男  五.
                子○○  男  五.
    右二人共同
    選任辯護人  周憲文律師
                陳淑真律師
右列被告等因違反證券交易法案件，經檢察官提起公訴（九十年度偵字第一一九二號
、第一八一一六號），本院判決如左：
    主  文
乙○○、庚○○共同連續意圖抬高及壓低集中交易市場某種有價證券之交易價格，自
行及以他人名義，對該有價證券，連續以高價買入或以低價賣出，各處有期徒刑陸月
。
癸○○、甲○○共同連續意圖抬高及壓低集中交易市場某種有價證券之交易價格，自
行及以他人名義，對該有價證券，連續以高價買入或以低價賣出，累犯，各處有期徒
刑陸月。
丁○○、子○○共同意圖抬高及壓低集中交易市場某種有價證券之交易價格，自行及
以他人名義，對該有價證券，連續以高價買入或以低價賣出，各處有期徒刑伍月。
戊○○、己○○共同連續意圖抬高及壓低集中交易市場某種有價證券之交易價格，自
行及以他人名義，對該有價證券，連續以高價買入或以低價賣出，各處有期徒刑肆月
。
    事  實
一、乙○○係財貿投資股份有限公司（址設臺北市○○○路○段五０八號廿二樓之一
    ，下稱財貿公司）董事長及成京企業顧問股份有限公司（址設同財貿公司址，董
    事長為黃毓仁係癸○○之弟，下稱成京公司）董事兼實際負責人，綜理該兩家公
    司一切業務及投資事務之決策，並兼任威信國際事業股份有限公司（下稱威信公
    司）顧問；庚○○係財貿公司投資部經理，負責該公司各項業外投資規劃、證券
    投資買賣等業務並為長信國際投資股份有限公司（址設同財貿公司址，下稱長信
    公司）財貿公司之法人董事之代表人；戊○○係財貿公司投資部專員，承乙○○
    、庚○○之命負責財貿公司對上市股票買賣之下單及對帳業務；癸○○曾於民國
    八十六年間因恐嚇等案件，經臺灣臺東地方法院判處有期徒刑一年二月確定，於
    八十八年一月二十五日執行完畢。癸○○為威信公司董事長及財貿公司副董事長
    ，綜理威信公司各項業務並負責代理財貿公司乙○○之業務及瑞利企業股份有限
    公司（下稱瑞利公司）法人董事威信公司之代表人；甲○○曾於八十三年間因恐
    嚇等案件，經本院判處有期徒刑十月，經上訴臺灣高等法院撤銷改判有期徒刑三
    月確定，於八十三年十一月三十日易科罰金執行完畢。甲○○為長信公司董事長
    、財貿公司監察人、瑞利公司法人監察人威信公司之代表人、瑞資投資股份有限
    公司（下稱瑞資公司）之監察人；己○○係長信公司財務經理，受甲○○之命負
    責該公司會計、財務及股票等投資業務；丁○○係瑞利公司及瑞資公司董事長，
    總理兩家公司業務及決策事項；子○○係瑞利公司董事兼財務副總經理並兼任瑞
    資公司總經理，負責兩家公司財務調度、股票買賣等業務。乙○○、庚○○、癸○○、甲○○為能從股票買賣上牟利，丁○○、子○○為創造瑞利公司業外收入
    ，乃自八十八年七月間起分別委由戊○○、己○○依指示或由其個人操作買賣瑞
    利公司股票，而基於共同操縱瑞利公司股票市場價格之概括犯意聯絡，乙○○、
    庚○○以財貿公司資金、丁○○、子○○以瑞資公司之資本及瑞利公司增資款新
    台幣（下同）六千萬元為炒作資金，由庚○○、康麗華、己○○、子○○等人負
    責喊盤（下稱相關投資人集團），使用如附表一乙○○、財貿公司、成京公司、
    長信公司、瑞資公司為戶名於各證券公司所開立之股票買賣帳戶在集中交易市場
    意圖抬高或壓低集中交易市場瑞利公司股票之交易價格，自行或以他人名義，對
    瑞利公司股票連續以高價買入或低價賣出，其間為使瑞利公司股票之交易呈活絡
    假象，乃相互對作買賣，誘使不知情之投資人跟進，藉以操縱該股票價格之市場
    行情，而為下列犯行：
（一）、查核期間：八十八年七月三十日至九月四日。
（二）、乙○○等相關投資人集團於前開查核期間之相對成交情形：
        於八十八年七月三十日至九月四日期間之三十個營業日中計有二十八個營業
        日有相對成交之情事，總相對成交數量合計八二六七千股，占查核期間瑞利
        股票市場總成交量之一七‧八六﹪，其中八十八年七月三十日、三十一日、
        八月二日、三日、九日、十一日、十三日、十六日、十七日、十九日、二十
        日、二十一日、二十五日、九月一日、二日等十五個營業日，每日買進及賣
        出瑞利股票數量占該股票各該日總成交量比例均達二一‧０四﹪以上。且於
        上開營業日，該等人員部分成交買進之委託，所相對成交賣出之委託，係屬
        同一人或相關投資人集團成員所作之委託，其數量占該股票各該日總成交量
        比例達一七‧三八﹪以上，且超過一０五交易單位，渠等於查核期間相對成
        交之交易情形，彙總如附表二。前開相關投資人集團成員相對成交數量較大
        之八十八年八月二、三日連續二個營業日及八十八年八月十三、十六、十七
        日連續三個營業日相對成交明細，敘明如下：
     、八十八年八月二日集團成員乙○○、瑞資公司、財貿公司、乙○○等三名
         於九時零二十五秒至十一時五十九分三十七秒間，分別於京華北高雄、協
         和高雄、大華三民、鼎康松山、太平洋敦南等五家證券公司，皆以十七點
         一０元，分七筆共委託買進二五一千股；另集團成員財貿公司、瑞資公司
         等二名於八時五十八分零四秒至十一時三十分零五秒間，分別於鼎康松山
         、統一高雄等二家證券公司，以十六．零五、十四．零九、十六元之價格
         ，分五筆共委託賣出一六七千股。上述委託於九時零三分五十三秒至十一
         時五十九分三十七秒間，分別以十六．五元、十六．二元、十六．六元、
         十六元共相對成交一五一千股。集團相對成交數量為一百五十一千股，占
         當日成交量之三二．三三﹪。
     、八十八年八月三日集團成員乙○○、瑞資公司等二名於九時零七分五十六
         秒至十一時三十分零一秒間，分別於京華北高雄、大華三民、豐銀光華、
         太平洋敦南、協和高雄等五家證券公司，以十七‧一、十七‧七元，分九
         筆共委託買進五一七千股；另集團成員瑞資投資、財貿公司等二名於九時
         七分三十四秒至十一時三十分零一秒間，分別於統一高雄、鼎康松山、金
         豪高雄等三家證券公司以十五．五、十五．六、十五．四至十四．九元間
         之價格，分八筆共委託賣出四０一千股。上述委託於九時八分三十七秒至
         十一時三十分二十一秒間，分別以十五．五元、十五．六元、十五．四元
         、十五．一元共相對成交三八二千股。集團相對成交數量三百八十二千股
         ，占當日成交量之四三．一一﹪。
     、八十八年八月十三日集團成員乙○○於九時十八分十五秒至十時四十三分
         二十二秒間，分別於富邦建國、鼎康松山、統一基隆、太平洋敦南、京華
         忠孝等五家證券公司，以十三．六、十三．七、十四．六五元之價格，分
         十筆共委託買進二一五千股；另集團成員財貿公司、乙○○等二名於九時
         一分十秒至十時三十二分十八秒間，分別於鼎康松山、京華忠孝、統一基
         隆、富邦建國、太平洋敦南、金鼎等六家證券公司以十三．八、十二．七
         五元，分十筆共委託賣出三一九千股。上述委託於九時二十四分五十三秒
         至十時四十三分二十五秒間，分別以十三．七元、十三．五五元、十三．
         八元共相對成交二０五千股。集團相對成交數量二百零五千股，占當日成
         交量之三五．九０﹪。
     、八十八年八月十六日集團成員瑞資公司、財貿公司於八時五十五分十四秒
         至十一時五十八分十七秒間，分別於協和高雄、統一基隆、大華三民等三
         家證券公司，以十四、十三．八五、十四．八、十三．九五、十三．八、
         十三．九元間之價格，分九筆共委託買進三三六千股；另集團成員瑞資公
         司、乙○○、財貿公司等三名於八時四十九分二十二秒至十一時五十五分
         五十一秒間，分別於鼎康松山、統一三民、統一基隆、京華忠孝、富邦建
         國、金鼎、元大高雄等七家證券公司以十三．八五、十三．九五、十二．
         九、十三．八、十四元，分十五筆共委託賣出二七六千股。上述委託於九
         時零十六秒至十一時五十八分三十六秒間，分別以十三點九、十四、十三
         ．九五、十三．八五、十三．八元共相對成交二一六千股。集團相對成交
         數量二百一十六千股，占當日成交量之三六．三０﹪。
     、八十八年八月十七日集團成員瑞資公司於八時五十九分十九秒至十一時五
         十九分三十二秒間，分別於協和高雄、統一基隆、大華三民等三家證券公
         司，以十三．八、十三．六、十三．六五元之價格，分七筆共委託買進一
         八一千股；另集團成員瑞資公司、乙○○等二名於八時四十七分十一秒至
         十一時五十五分十六秒間，分別於鼎康松山、統一三民、統一基隆、大華
         三民等四家證券公司，以十三．七、十三．七五、十三．六五、十六．
         八五、十二．七、十三．五五元，分十七筆共委託賣出一八０千股。上述
         委託於九時零分十八秒至十一時五十九分四十一秒間，分別以十三．八、
         十三．六五、十三．七五、十三．六、十三．五五元共相對成交一四七千
         股。集團相對成交數量一百四十七千股，占當日成交量之三八．０八﹪。
（三）、查核期間明顯影響股價及交易量之情形：
        於八十八年七月三十日至九月四日期間，成交價由八月七日之一三‧００元
        上漲至九月四日之一九‧二０元，計上漲六‧二０元，漲幅達四七‧六九﹪
        ，同期間電機機械類股指數由八四‧二九至九二‧二三，上漲七‧九四點，
        漲幅九‧四二﹪，同期間發行量加權指數由七、０四九‧七四上漲至八、０
        六五‧一一，計上漲一、０一五‧三七，漲幅一四‧四０﹪；同期間該股日
        平均成交量為一、五四二千股，較前一個月（八十八年六月二十九日至七月
        二十九日）增加二五七‧一八﹪、同期間電機機械類股日平均成交量三三、
        三一０千股，較前一個月減少一四‧一七﹪、同期間集中交易市場日平均量
        為二、五０四、五八二千股，較前一個月增加一‧三七﹪；該期間股票有十
        日，其成交價格達本公司成交價異常標準，另對上開查核期間買賣較大投資
        人及該公司內部人等之交易情形進行分析查核，乙○○等人有二十六日，其
        成交買進或賣出之成交量大於該股票各該日成交量百分之二０‧三四以上，
        且有十六日，其各日均連續多次之委託買進（賣出）價格高（低）於成交價
        或以漲（跌）停價格委託，且對成交價有明顯影響，謹將其事實陳述於後：
    、瑞利股票於查核期間，於八月三日、五日、六日、十八日、二十七日、三十
        日、三十一日、九月一日、二日、四日等十日，因各該日盤中漲（跌）幅過
        大，或於當日經本公司公告為公布注意交易資訊有價證券，而達臺灣證券交
        易所有限公司成交價異常標準，其情形詳附表三。
    、乙○○等相關投資人集團成員於八十八年七月三十日、三十一日、八月二日
        、三日五日、七日、九日、十日、十一日、十三日、十六日、十七日、十八
        日、十九日、二十日、二十一日、二十三日、二十四日、二十五日、二十六
        日、二十七日、三十日、三十一日、九月一日、二日、四日等二十六個營業
        日，成交買進或賣出瑞利公司股票之成交量達該股票當日成交量百分之二十
        以上，其詳情如附表四。
    、乙○○等相關投資人集團於查核期間之交易情形，於八十八年七月三十日、
        三十一日、八月二日、三日、六日、七日、九日、十日、十七日、十八日、
        二十五日、二十六日、九月一日、二日、三日、四日等十六個營業日，各日
        均連續多次之委託買進（賣出）價格高（低）於成交價或以漲（跌）停價格
        委託，且對成交價有明顯影響，分述如附表五。
二、乙○○、庚○○、癸○○、甲○○、戊○○、己○○等人承前共同操縱股票市場
    價格之概括犯意聯絡，以財貿公司、長信公司、乙○○、庚○○等人之資本為炒
    作資金，由庚○○、康麗華、己○○、子○○等人負責喊盤，使用如乙○○、庚○○、癸○○、財貿公司、長信公司等在京華證券忠孝分公司、統一證券基隆分
    公司、大慶證券公司、鼎康證券松山分公司等前揭證券商所開立之證券交易帳戶
    ，在集中交易市場意圖抬高或壓低集中交易市場東南鹼業股份有限公司（下稱東
    南鹼公司）股票之交易價格，自行或以他人名義，連續以高價買入或低價賣出，
    其間為圖使東南鹼公司股票之交易呈現活絡假象，乃相互對作買賣，誘使不知情
    之投資人跟進，藉以操縱該股票價格之市場行情，而為下列犯行：
（一）、查核期間：八十九年一月四日至二月十五日。
（二）、乙○○等於前開查核期間之相對成交情形：
        於查核期間內（計二十八個營業日），計有八十九年一月二十四日、二十六
        日、二十七日、二十八日、二月一日、十一日、十四日等八個營業日中（二
        月十日除外），渠等相對成交數量達該股票各該日成交量十０﹪以上，並逾
        三００千股，茲舉其中明顯相對成交之八十九年一月二十四日、二十六至二
        十八日及二月一日等五個營業日之委託、成交對應情形，列舉說明如后：
    、八十九年一月二十四日財貿公司於八時四十八分五十秒、五十一分二十五秒
        、十一時二十四分五秒、二十九分五十三秒、三十二分四十秒、三十五分五
        十秒、四十一分五十三秒、四十六分三十七秒、四十七分五十六秒、五十分
        五十二秒以漲停價十三‧三０元及十三元分十筆於宏福證券忠孝分公司及京
        華證券忠孝分公司等二家委託買進計一、三九０千股。財貿公司及庚○○等
        人於八時五十一分三十二秒、五十一分三十七秒、五十一分四十五秒、五十
        一分五十二秒、及十一時二十四分五秒以跌停價一一‧六０元及漲停價一三
        ‧三０元分五筆於京華證券忠孝分公司委託賣出計一、六００千股；上述二
        項之委託分別於九時零分二十八秒、十一時二十四分三十七秒、三十分二十
        二秒、三十三分三十三秒、三十六分五十九秒、四十一分五十七秒、四十七
        分二秒、四十七分五十九秒、五十一分十一秒、分十二筆相對成交，計一、
        ０八七千股，成交價分別為一二‧六五、一三‧００、一三‧三０元。相對
        成交量為一０八七千股，占當日成交量四四‧０七﹪
    、八十九年一月二十六日財貿公司於八時五十九分三十一秒、九時三十五分五
        十四秒、四十六分三十五秒、十時十八分二十六秒、十八分三十五秒、二十
        二分三十秒、十一時十一分九秒、十六分二十七秒、二十四分三十五秒、三
        十分十秒、三十七分三十五秒、四十四分九秒、五十分三十二秒以漲停價一
        五‧一０、一四‧七０、一四‧九０元分十三筆於京華證券忠孝分公司等七
        家委託買進計二、一一０千股。財貿公司於八時三十四分十二秒、九時二分
        五十四秒、十分二十三秒、三十五分五十四秒、四十六分二十六秒、四十九
        分五十五秒、五十三分三十七秒、十時十八分二十九秒、二十分一秒、二十
        二分二十四秒、三十一分十九秒、三十一分三十四秒以漲停價一五‧一０、
        一四‧二０元分十二筆於統一基隆分公司等四家委託賣出計二、二三二千股
        。上述二項之委託分別於九時零分三十一秒、四十七分八秒、十時十八分五
        十三秒、二十二分三十二秒、十一時十一分五十七秒、十六分五十秒、二十
        四分四十秒、三十分三十二秒、三十八分二十二秒、四十四十二秒及五十五
        十七秒，十八筆相對成交，計一、六一二千股，成交價分別為一五‧一０、
        一四‧五０、一四‧八五元。相對成交量為一六一二千股，占當日成交量三
        六‧六三﹪
    、八十九年一月二十七日財貿公司及康柏瀛於九時四十分七秒、四十一分二十
        九秒、四十三分四秒、四十八分四十五秒、五十一分十一秒、五十七分五十
        五秒、十時一分五十八秒、四分十秒、五分四十三秒、十分五十秒、十三分
        十八秒、十九分十八秒、十九分十八秒、二十九分五十七秒、三十八分二十
        五秒、四十四分四十秒、十一時四十七分三秒，以一五‧一０、一五‧二０
        、一五‧五０、一五‧六０、一五‧七０、一０‧八０元及漲停價十六‧一
        ０元分十六筆於鼎康證券松山分公司等四家委託買進計二、五四○千股。財
        貿公司及庚○○於九時四十分二秒、四十二分五十八秒、四十八分五十秒、
        五十一分三十二秒、五十七分五十秒、十時一分五十一秒、四分十四秒、五
        分三十秒、十分四十四秒、十三分十九秒、十九分二十二秒、二十五分五十
        一秒、二十九分四十六秒、三十八分二十一秒、四十四分三十六秒、十一時
        四十七分三秒，以跌停價一四‧０五元、一五‧一０元，分十六筆於鼎康證
        券松山分公司等四家委託賣出計二、０五０千股。上述二項之委託分別於九
        時四十分二十二秒、四十三分三秒、四十三分八秒、四十九分一秒、五十二
        分九秒、五十八分五十五秒、十時三分０秒、四分二十七秒、五分四十秒、
        五分四十五秒、十一分三十六秒、十三分五十秒、十九分二十四秒、二十六
        分三十秒、三十一分三秒、三十九分六秒、四十五分０秒、十一時四十七分
        五十六秒，分十八筆相對成交，計一、九二九千股，成交價分別為一五‧一
        ０、一五‧三０、一五‧五０、一五‧六０、一五‧七０、一０‧八０、一
        五‧九０元及一六‧００元。相對成交量為一九二九千股，占當日成交量三
        七‧七四﹪。
    、八十九一月二十八日財貿公司於八時五十八分五秒、五十八分十二秒、十一
        時三十二分五十八秒以漲停價一六‧一０元及十四‧五０元分三筆於宏福證
        券忠孝分公司委託買進計六００千股。財貿公司及庚○○於八時五十八分二
        十一秒、五十九分五十八秒、十一時二十六分四十秒以一五‧一０元及一四
        ‧五０元分三筆於宏福證券忠孝分公司、統一證券基隆分公司、鼎康證券松
        山分公司等三家委託賣出計六０五千股，上述二項之委託分別於九時零分二
        十九秒、十一時三十五分十二秒、分四筆相對成交，計四０五千股，成交價
        分別為一五‧五０元及一四‧五０元。相對成交量為四０五千股，占當日成
        交量二六‧七三﹪。
    、八十九年二月一日財貿公司於八時五十九分十六秒、十時三十七分四十六秒
        、三十七分五十五秒、三十九分三十四秒、四十九分一秒、四十九分九秒以
        漲停價一四‧九０元及十四‧五０元，分六筆於宏福證券忠孝分公司、京華
        證券忠孝分公司等二家委託買進計四二０千股。財貿公司於八時五十八分五
        十一秒、五十九分三十三秒、十時三十七分四十四秒、三十九分三十三秒、
        四十八分十四秒、四十八分十九秒以漲停價一四‧九０元及跌停價一三‧０
        ０元、一四‧００元及一四‧四五元分六筆於宏福證券忠孝分公司、京華證
        券忠孝分公司、建弘證券安和分公司等三家委託賣出計五００千股。上述二
        項之委託分別於九時零分十一秒、十時四十分六秒、五十分十一秒、分九筆
        相對成交，計三三五千股，成交價分別為一四‧九０元及一四‧五０元。相
        對成交量為三三五千股，占當日成交量二一‧四０﹪。
（三）、查核期間明顯影響股價及交易量之情形：
        東南鹼公司股票於八十九年一月四日至二月十五日期間，成交價由八‧二０
        元上漲至一七‧００元，計上漲八‧八０元，漲幅達一０七‧三二﹪，同期
        間化工類指數由五六‧五四上漲至七一‧八九，計上漲一三‧三五點，漲幅
        為二七‧一五﹪、發行量加權股價指數由八、七五六‧五五上漲至九、九五
        七‧七四，計上漲一二０一‧一九點，漲幅為一三‧七二﹪；同期間該股票
        日平均成交量為一三九三千股，較前一個月（八十八年十二月四日至八十九
        年一月三日止）增加一四一四‧一三﹪、化工類日平均成交量為六八、九三
        五千股，較前一個月增加二六二‧六六﹪、集中交易市場日平均量為000
        0000千股，較前一個月增加五六‧九三﹪，該檔股票之成交價、量有明
        顯異常之處，其情形如后。
    、東南鹼公司股票於查核期間之八十九年一月六日、十三日、十七日、十八日
        、二十一日、二十四日、二十五日、二十六日、二月一日、九日、十一日、
        十四日等十二個營業日，因盤中漲或跌幅過大，有成交價異常之情形。
    、乙○○等人於八十九年一月十七日至十八日、一月二十日至二月一日，以及
        二月九日至十五日等十六個營業日買進或賣出東南鹼股票達各日成交量二十
        ﹪以上。
    、乙○○等人於八十九年一月十七日、一月二十日至二十四日（連續三日）、
        一月二十六日至二十八日（連續三日）、二月一日至十日（連續三日），以
        及二月十四日至十五日（連續二日）等計十一個營業日，連續多日大量買進
        致明顯拉抬該股價，渠等委託成交對該股價變動之影響，茲列舉八十九年一
        月十七日、二十日、二十四日、二十六日、二十七日、二月一日、九日、十
        日、十四日、十五日等十個營業日之交易情形，詳述如附表六。
（四）、乙○○等人於八十九年一月四日至二月十六日期間，買賣東南鹼公司股票，
        計算其盈虧明細後，該集團共買進一七、三八五千股及賣出一七、三八五千
        股，買賣差額數量為０千股，獲利金額約新台幣一千六百五十三萬六千元。
三、案經法務部調查局臺北市調查處及內政部警政署刑事警察局移送臺灣臺北地方法
    院檢察署檢察官偵查起訴。
    理  由
一、訊據被告乙○○、庚○○、癸○○、甲○○、戊○○、己○○等人對於右揭事實
    欄所述於財貿、成京、長信、威信等公司所任之職務、負責之業務、於查核期間
    以附表一之證券公司所開立之帳戶買賣瑞利公司、東南鹼公司股票等事實，均不
    否認；訊據被告丁○○、子○○對於事實欄所述瑞利公司、瑞資公司所任之職務
    、負責之業務及於查核期間以瑞資公司名義買賣瑞利公司股票等事實亦均自承不
    諱，惟均矢口否認有違反證券交易法之犯行，被告乙○○辯稱：其買賣瑞利公司
    、東南鹼公司股票僅係單純之投資行為，無意違反法令或影響特定股票價格云云
    ，被告庚○○辯稱：其購買瑞利公司股票即被套牢，並未獲利，其購買股票動機
    單純，並無意影響特定股價意圖，被告癸○○辯稱：其與被告乙○○係公務上之
    朋友，其個人無瑞利公司股票，任財貿公司副董事長，對公司投資股票無決策之
    權利云云，被告甲○○辯稱：因公司財務經理被告己○○建議瑞利、東南鹼公司
    之股票，有投資價值，所以購買該等股票，無意觸犯法令云云，被告戊○○辯稱
    ：其任職財貿公司投資部專員，買賣股票均係受公司主管指示，始向證券公司下
    單買進，事後就交割事項為對帳之工作，絕無意圖影響股市及炒作股票云云，被
    告己○○辯稱：其任職長信公司之財務經理，公司購買股票目的係為投資，並無
    炒作股價意圖云云，被告丁○○辯稱：其個人對股票完全不懂，亦無意願瞭解股
    票，瑞利公司係正派經營本業，其不會炒作股票云云，被告子○○辯稱：瑞利公
    司係家族公司，透過控股公司來控制，瑞資公司在此姻緣下產生，絕非炒作股票
    之公司，瑞資公司買賣瑞利公司股票是理念相同，其未操作股票亦未曾炒作股票
    云云。辯護人為被告乙○○、庚○○、康麗華辯護略以：被告乙○○係財貿公司
    董事長，其基於被告庚○○之評估報告，授權被告庚○○以公司閒置資金為股票
    之買賣，其對投資股票之標的、張數、價位及時機等事項，均係聽從被告庚○○
    之建議，並無操控股價之犯意，而被戊○○則係受被告庚○○之指示買賣股票，
    並無決定權，被告康麗華亦無操控股價之故意，另被告庚○○係參考各項國內外
    之政府政策、股價走勢、股票之潛力及投資各股之價值等客觀資料後始建議財貿
    公司等買賣瑞利、東南鹼公司之股票，並無炒作股票之故意云云；辯護人為被告
    癸○○辯護略以：其僅係財貿公司之掛名副董事長，並未實際參加財貿公司營運
    之決策執行，因兼任瑞利公司董事威信公司之法人代表人後，雖於瑞利公司八十
    八年度第五、六次董事會中提案增加對瑞資、瑞聯兩家子公司之投資，以增加業
    外收益，但事後該二家公司之具體投資內容為何其並不知情云云；辯護人為被告
    甲○○、康覺非辯護略以：被告甲○○與被告乙○○、癸○○等人僅係私交甚篤
    ，惟各人所經營之公司均係獨立運作，長信公司證券交易帳戶從未與他公司或個
    人帳戶混用，而被告康覺非確只負責長信公司零散資金之投資，與起訴書所載「
    可能相關投資人集團」毫無牽涉云云；辯護人為被告丁○○、子○○辯護略以：
    被告丁○○、子○○設立公司位置、聯絡電話等均與財貿公司不同，且買賣股票
    之資金均各自獨立，非屬同一集團之成員，被告丁○○、子○○等人即與被告乙○○等人非屬同一集團，其買賣瑞利公司股票之行為即應分離觀察，瑞利公司為
    達增加股權，穩住經營權之目的，八十八年七月二十七日起賣出瑞利公司現股，
    而以較低資金成本且能增加持股權之融資方式，於各證券商提供不同融資成數下
    買進瑞利公司股票，非為炒作瑞利公司股票，另證券交易公司於公告八十八年八
    月三十一日、九月一日、二日、四日此四天，符合作業要點之異常標準，但並未
    依監視制度辦法第四條規定採取限制處置措施，尤未禁止該股之交易，遽推論被
    告丁○○、子○○等人炒作股票，實為率斷云云。經查：
（一）、本院認定被告乙○○、庚○○、戊○○、癸○○、甲○○、己○○、丁○○
        、子○○等人就前揭事實欄一、瑞利公司股票炒作行為；被告乙○○、庚○○、戊○○、癸○○、甲○○、己○○就前揭事實欄二、東南鹼公司股票炒
        作行為係屬同一集團之事實，乃依據：
    、被告乙○○任財貿公司董事長、並為成京公司實際負責人，並兼任威信公司
        顧問；被告庚○○係財貿公司投資部經理，且為長信公司財貿公司之法人董
        事之代表人；戊○○係財貿公司投資部專員，承乙○○、庚○○之命負責財
        貿公司對上市股票買賣之下單及對帳業務，癸○○為威信公司董事長及財貿
        公司副董事長，甲○○為長信公司董事長、財貿公司監察人、瑞利公司法人
        監察人威信公司之代表人、瑞資公司之監察人，己○○係長信公司財務經理
        ，受甲○○之命負責該公司會計、財務及股票等投資業務；丁○○係瑞利公
        司及瑞資公司董事長，子○○係瑞利公司董事兼財務副總經理並兼任瑞資公
        司總經理等事實，均據被告等於法務部調查臺北市調查處（下稱調查局）調
        查時供述明確，並於本院調查時自承在卷，足證被告等於財貿公司、成京、
        長信、瑞資、威信等家公司間有交叉任職之密切關係。
    、被告乙○○、財貿公司、長信公司、成京公司之聯絡地址同為臺北市○○○
        路○段五０八號二十二樓，聯絡電話同為00000000號之事實，亦有
        各該公司之經濟部公司執照、營利事業登記證、證券公司開戶資料在臺灣證
        券交易所告發書所附資料在卷可按。
    、瑞資公司係為瑞利公司持有股份比率四六‧一五﹪之子公司，上開二家公司
        董事長同為丁○○事實，有各該公司之經濟部公司執照、營利事業登記證、
        臺灣證券交易所告發書附件在卷可稽。
    、於查核期間該集團成員委託買賣瑞利公司股票有多次，其委託買賣時間、價
        格、數量相近或相同，詳如事實欄一、（二）及附表五所載。
    、被告癸○○以威信公司法人代表（董事）之身分於瑞利公司八十八年八月
        二十五日第八屆第五次董監事會議上提案：「增加對瑞資投資股份有限公司
        之投資，以增加其營運資金」，經該董事會通過，並授權被告丁○○決定增
        資金額；被告甲○○以威信公司法人代表（監察人）之身分於八十八年九月
        一日之瑞利公司第八屆第六次董監事會議中提案「增加對瑞聯公司之投資，
        並促其處分所投資之其他公司股票，以增加其營運資金」、「爾後股票投資
        由董事會決定」等事項，均經董監事會照案通過，瑞利公司第八屆第七次董
        監事會議中於前次會議決議事項執行情形報告中亦載：「增加業外收入以達
        成本公司八十八年度財務預測所訂之獲利目標，執行情形：一、瑞利、瑞聯
        公司已納入創造業外收入之整體運作；．．．，第四項、已增資瑞資公司六
        千萬元。」等事實，有卷附瑞利公司第八屆第五次董事會議事錄可查，足證
        被告癸○○、甲○○於查核期間內確曾透過瑞利公司董監事會決議，以達影
        響瑞利公司對瑞資公司之投資及運用該資金以達創造瑞利公司之業外收入之
        目的。
（二）、被告乙○○、庚○○、戊○○、癸○○、甲○○、己○○、丁○○、子○○
        等人就前揭事實欄一、（二）查核期間內買賣瑞利公司股票有相對成交，一
        、（三）影響股價及交易量之事實；被告乙○○、庚○○、戊○○、癸○○
        、甲○○、己○○就前揭事實欄二、（二）查核期間內買賣東南鹼公司股票
        有相對成交，二、（三）影響股價及交易量之事實，訊之被告等對於臺灣證
        券交易所提出之告發書所載之股票交易電腦數據資料均不否認其真實，並有
        臺灣證券交易市場監視部職員證人壬○○、辛○○、丙○○於本院調查時結
        證明確，並有卷附（瑞利公司部分）臺灣證券交易所八十九年四月八日台證
        密字第四００一四七號函檢具告發書暨附件、瑞利公司董監事會議議事錄
        （八十八年六月一日至八十九年七月一日、瑞利公司向財貿公司融資六千萬
        元之匯款明細及相關傳票、瑞資公司短期投資瑞利公司股票總進出明細表、
        買賣瑞利股票證券及交割銀行帳戶一欄表、買賣瑞利股票交割銀行帳戶資金
        往來彙整表、買賣瑞利股票相關銀行帳戶交易明細及傳票、臺灣證券交易所
        九十年十二月二十四日台證監字第０三三二三六號函所檢附查核期間內瑞
        利股票交易相關資料、臺灣證券交易所九十一年一月十七日台證91上字第０
        ０一一六九號函所檢附瑞利財務報告及重大訊息內容及（東南鹼公司部分）
        臺灣證券交易所八十九年七月三十一日台證密字第四００三０六號函檢具
        告發書暨附件、買賣東鹼股票相關銀行資金往來交易明細資料、臺灣證券交
        易所九十年六月八日台證企字第０一四三五七號函所檢附東鹼八十九年股
        票月成交量週轉率、臺灣證券交易所九十年十二月二十四日台證監字第０
        三三二三六號函所檢附查核期間內東鹼股票交易相關資料、臺灣證券交易所
        九十一年一月十七日台證91上字第００一一六九號函所檢附東鹼公司財務報
        告及重大訊息內容可資證明。
（三）、被告乙○○、庚○○、戊○○、癸○○、甲○○、己○○、丁○○、子○○
        等人於查核期間內買賣瑞利公司股票期間之三十個營業日中，計有二十八個
        營業日有相對成交之情事，總相對成交數量合計八二六七千股，占查核期間
        瑞利股票市場總成交量之一七‧八六﹪，其中八十八年七月三十日、三十一
        日、八月二日、三日、九日、十一日、十三日、十六日、十七日、十九日、
        二十日、二十一日、二十五日、九月一日、二日等十五個營業日，每日買進
        及賣出瑞利股票數量占該股票各該日總成交量比例均達二一‧０四﹪以上。
        且於上開營業日，該等人員部分成交買進之委託，所相對成交賣出之委託，
        係屬同一人或相關投資人集團成員所作之委託，其數量占該股票各該日總成
        交量比例達一七‧三八﹪以上，且超過一０五交易單位；被告乙○○、庚○○、戊○○、癸○○、甲○○、己○○於查核期間內買賣東南鹼公司股票其
        間二十八個營業日中，計有八十九年一月二十四日、二十六日、二十七日、
        二十八日、二月一日、十一日、十四日等八個營業日中（二月十日除外），
        渠等相對成交數量達該股票各該日成交量十０﹪以上，並逾三００千股之事
        實已經證述如前，被告乙○○等人以此相對成交之方式製造市場交易活絡之
        假象，依前開各該股之相對成交量比例知，於查核期間瑞利公司股票之交易
        量有百分之十七、東南鹼公司股票之交易量有百分之十以上係該等人以相對
        成交方式所製造出之假象；又於八月二十七日、三十日、三十一日連續三個
        營業日（二十八日、二十九日為週休假日）瑞利公司股價持續上漲期間（每
        日皆以當日漲停收盤，該股價自十五‧一０元上漲三‧三０元至十八‧四０
        元），相關集團成員瑞資公司、財貿公司、乙○○、成京公司等四名於上述
        三日盤中，渠等以當日漲停價分多筆大量委託買進瑞利股票而未取得成交，
        有虛增該股於市場委託買進數量情事，分述如下：、八月二十七日（該日
        瑞利股票總成交量為二０七九千股）十一時八分四十六秒至十一時四十三分
        二十三秒之間，財貿公司以當日漲停價一五‧一０元分七筆於群益、建弘安
        和、大慶、京華忠孝、大平洋敦南、鼎康松山、富邦建國等證券商處共委託
        買進二七八五千股；乙○○於同時段以相同價格分四筆於鼎康松山、宏福忠
        孝、金豪、統一基隆等證券商處共委託買進一七三八千股，成京公司於同時
        段以相同價格分五筆於太平洋敦南、富邦建國、京華忠孝、鼎康松山、金鼎
        等證券商處共委託買進二一０四千股，上述渠等於該日盤中委託買進瑞利股
        票而未取得成交之數量合計六六二七千股。、八月三十日（該日瑞利股票
        總成交數量為一八七二千股）十時二分六秒至十時三十三分二秒之間，財貿
        公司以當日漲停價一六‧一０元分六筆於大慶、群益、宏福忠孝、富邦建國
        、京華忠孝、鼎康松山等證券商處共委託買進二五四０千股；乙○○在同時
        段以相同價格分三筆於金豪、統一基隆、鼎康松山等證券商處共委託買進一
        二六０千股；成京公司於同時段以相同價格於太平洋敦南、京華忠孝等證券
        商處分二筆計委託買進九００千股。嗣後於十時十三分四十三秒至十一時五
        十二分五十八秒間財貿公司以當日漲停價於太平洋敦南委託買進四二０千股
        ；乙○○於同時段以相同價格分二筆於京華忠孝、金鼎等證券商處計委託買
        進七二０千股；成京公司於同時段以相同價格於鼎康松山委託買進四五０千
        股，上述渠等於該日盤中委託買進瑞利股票而未取得成交數量合計六二九０
        千股。、八月三十一日（該日瑞利股票總成交數量為四、七五六）十一時
        十一分二十二秒至十一時四十七分五十九秒間，瑞資公司以當日漲停價一七
        ‧二０元於元大高雄證券商處委託買進二九０千股；財貿公司於同時段以相
        同價格分七筆於太平洋敦南、大慶、群益、宏福忠孝、富邦建國、鼎康松山
        等證券商處計委託買進二七五０千股；乙○○於同時段以相同價格分四筆於
        太平洋敦南、統一基隆、金豪、鼎康松山等證券商處計委託買進一六八０千
        股；成京公司於同時段以相同價格分三筆於太平洋敦南、京華忠孝、鼎康松
        山等證券商處計委託買進一三二０千股，上述渠等於該日盤中委託買進瑞利
        股票而未取得成交之數量合計六０四０千股，而有拉抬尾盤之情形。綜上事
        證，足認被告乙○○等於查核期間內買賣瑞利、東南鹼公司股票，有抬高或
        壓低集中交易市場股票交易價格之意圖。
（四）、被告戊○○係受財貿公司投資經理庚○○、乙○○等人之指示實際負責財貿
        公司在各證券公司帳戶之喊盤下單之人員；己○○係長信公司財務經理，與
        該公司董事長甲○○同意後授權其買賣瑞利公司股票之事實，業據被告戊○○、己○○於調查局調查時供述明確（見九十年七月十二日調查局詢問筆錄
        第一三五至第一四０頁、第一四三至一四八頁）；被告癸○○則為威信公司
        之董事長，並任瑞利公司法人董事威信公司之代表人，對於威信公司購買瑞
        利公司股票之事自無不知之理，依瑞利公司第八屆第五次董監事會議事錄之
        記載，被告癸○○就公司投資事務有具體提案，且依該公司第八屆第六次董
        監事會議決議，瑞利公司股票投資事務均由董事會決定，被告丁○○、癸○○為該會成員，對該集團成員購買瑞利公司股票之事顯不可能不知；另被告
        乙○○等人操作瑞利公司股票之結果是否獲利與犯罪構成要件無涉，且縱有
        操作之行為，但結果未獲利者亦非不可能，證人丙○○就其對股票市場監視
        之專業知識認知，於本院調查時亦證稱：「本件東鹼公司股票有成功情形，
        股票市場並非不能操縱。為何會有失敗的案子，有主客觀的因素存在，因為
        大環境，整個經濟大環境，操縱案子的成功，必須吸引散戶進場，才有辦法
        解套，將股票賣掉，達到成功的條件，大環境不好的時候，投資人進入市場
        的意願很低，會影響到股票賣出的情況。第二、某些股票它的價格太高，跟
        其基本面不相當，無法獲得投資人的認同，投資人進場意願偏低，第三、主
        觀上的因素在於操縱者，是否有足夠的財力，因為過去的經驗，股票的操縱
        案，需要很大的資金，過去幾個失敗的案例，發現資金不足，是壹個很大的
        原因，分析過去的歷史經驗，華國股票違約案、順大裕、久經股票偉約案，
        根據我們的分析，大約有上面三個原因的二到三個。」足資佐證，綜上，被
        告等人所辯各詞均不足採信，本件事證明確，被告等犯行均堪以認定，應依
        法論科。
二、核被告乙○○、庚○○、戊○○、癸○○、甲○○、己○○、丁○○、子○○所
    為，係違反證券交易法第一百五十五條第一項第四款之規定，應依同法第一百七
    十一條之規定論處。按被告等行為後，於八十九年七月十九日又修正公布證券交
    易法第一百七十一條第一款之法定刑為七年以下有期徒刑、得併科新台幣三百萬
    元以下之罰金，比較舊法同條之法定刑為七年以下有期徒刑、拘役或科或併科二
    十五萬元以下之罰金，當以舊法有利於被告等人，依刑法第二條第一項但書之規
    定，應適用舊法之規定，檢察官未予比較適用則有未洽。被告乙○○、庚○○、
    戊○○、癸○○、甲○○、己○○、丁○○、子○○就瑞利公司股票部分；被告
    被告乙○○、庚○○、戊○○、癸○○、甲○○、己○○就瑞利、東南鹼公司股
    票部分，有犯意聯絡及行為分擔，均為共同正犯。又證券交易法第一百五十五條
    第一項第四款係規定「連續以高價買入或低價賣出」，故須多數操縱行為之存在
    始符合犯罪構成要件，因之被告操縱股票價格之多數買賣股票之動作，應屬一犯
    罪行為，而為單純一罪。惟被告乙○○、庚○○、戊○○、癸○○、甲○○、己○○操縱瑞利、東南鹼公司二股票價格之行為，其先後二次犯行，時間緊接，犯
    罪構成要件相同，顯係基於概括犯意為之，應各依連續犯規定論以一罪，並各依
    連續犯之規定加重其刑。被告癸○○曾於八十六年間因恐嚇等案件，經臺灣臺東
    地方法院判處有期徒刑一年二月確定，於八十八年一月二十五日執行完畢；被告
    甲○○曾於八十三年間因恐嚇等案件，經本院判處有期徒刑十月，經上訴臺灣高
    等法院撤銷改判有期徒刑三月確定，於八十三年十一月三十日易科罰金執行完畢
    ，此有臺灣高等法院檢察署刑案紀錄簡覆表在卷可按，於五年以內再犯本件最重
    本刑為有期徒刑以上之罪，為累犯，應依刑法第四十七條之規定加重其刑。爰審
    酌被告乙○○、庚○○、戊○○、癸○○、甲○○、己○○、丁○○、子○○為
    謀取業外收入及增加投資收益而罔顧投資大眾權益，操縱瑞利、東南鹼公司股票
    價格，製造交易活絡假象與異常價格，致使不知情之投資人跟進而受有損失，影
    響證券市場之交易秩序，及其行為分擔之程度、參與炒作時間之長短、暨犯後態
    度等一切情狀，分別量處如主文示之刑，以示懲儆。
據上論斷，應依刑事訴訟法第二百九十九條第一項前段，修正前證券交易法第一百七
十一條、第一百五十五條第一項第四款，刑法第二條第一項但書、第十一條前段、第
二十八條、第五十六條、第四十七條，判決如主文。
中      華      民      國    九十二    年      十      月     十五     日
                                      臺灣臺北地方法院刑事第十四庭
                                          法  官  王  綽  光
右正本證明與原本無異。
如不服本判決，應於判決送達後十日內，向本院提出上訴狀。
                                          書記官  潘  惠  梅
中      華      民      國    九十二    年      十      月    二十三    日
附錄本案所犯法條全文
證券交易法第一百七十一條
違反第二十條第一項或第一百五十五條第一項、第二項之規定者，處七年以下有期徒
刑、拘役或科或併科二十五萬元以下罰金。
證券交易法第一百五十五條第一項第四款
對於在證券交易所上市之有價證券，不得有左列各款之行為︰
四  意圖抬高或壓低集中交易市場某種有價證券之交易價格，自行或以他人名義，對
    該有價證券，連續以高價買入或以低價賣出者。


司法院資訊處製作；財團法人民間司法改革基金會備份。
